【裁判字號】    98,簡上,145
【裁判日期】    980831
【裁判案由】    詐欺
【裁判全文】
臺灣彰化地方法院刑事判決             98年度簡上字第145號
上  訴  人  臺灣彰化地方法院檢察署檢察官
被      告  甲○○
上列上訴人因被告詐欺案件，不服本院98年度簡字第830號，中
華民國98年4月3日第一審簡易判決（臺灣彰化地方法院檢察署98
年度偵字第1116號、第1125號），提起上訴，復經檢察官移送併
案審理（臺灣彰化地方法院檢察署98年度偵字第3577號、第3578
號、第3579號、第3580號、3678號、第4211號；臺灣臺中地方法
院檢察署98年度偵緝字第1135號、98年度偵字第5249號；臺灣新
竹地方法院檢察署98年度偵字第1145號；臺灣臺南地方法院檢察
署98年度營偵字第162號；臺灣雲林地方法院檢察署98年度偵字
第3374號；臺灣士林地方法院98年度偵字1851號），本院管轄之
第二審合議庭判決如下：
    主      文
原判決撤銷。
甲○○幫助意圖為自己不法之所有，以詐術使人將本人之物交付
，處有期徒刑陸月，如易科罰金，以新臺幣壹仟元折算壹日。
    犯 罪 事 實
一、甲○○能預見提供帳戶予他人使用，可能幫助他人實施財產
    犯罪之用，仍不違背其本意，竟基於幫助詐欺取財之犯意，
    於民國97年10月16日前某時許，在彰化縣鹿港鎮○○路麥當
    勞速食店內，以新台幣（下同） 10000元之價格，將以其名
    義申辦之臺灣土地銀行福興分行帳戶（帳號：000000000000
    號）、中華郵政股份有限公司鹿港郵局帳戶（帳號：000000
    0-0000000號）、臺中商業銀行秀水分行帳戶（帳號：00000
    0000000 號），及以其女兒施雅云名義申辦之鹿港郵局帳戶
    （帳號：0000000-0000000號）之存摺、提款卡（含密碼）
    出租給真實姓名、年籍均不詳之成年男子使用，以此方式幫
    助他人實施詐欺取財。嗣後，該男子即與其所屬詐欺集團成
    員基於意圖為自己不法所有之犯意聯絡，分別於如附表所示
    之時間，以附表所示之方式，撥打電話予被害人子○○等人
    ，致使如附表所示之被害人子○○等人因而陷於錯誤，而於
    如附表所示之時間匯款至如附表所示詐騙集團成員所指示之
    帳戶。嗣因如附表所示之被害人子○○等人匯款後遲未收到
    商品，發覺有異，始知受騙，而先後報警始循線查悉上情。
二、案經彰化縣警察局鹿港分局報請臺灣彰化地方法院檢察署檢
    察官偵查後，聲請簡易判決處刑及移送併案審理。
    理      由
一、被告甲○○經合法傳喚，無正當之理由不到庭，有本院送達
    證書在卷可稽，爰不待其陳述，逕行判決。
二、上揭犯罪事實，業據被告甲○○於警詢、偵訊中坦承不諱，
    核與證人即被害人子○○、丑○○、戊○○、寅○○、卯○○、辛○○、壬○○、丁○○、游嘉真、丙○○、己○○、
    辰○○、庚○○、乙○○、癸○○於警詢中之指述情節相符
    ，復有郵政存簿儲金立帳申請書影本、土地銀行開戶資料影
    本、郵政國內匯款執據、臺中銀行國內匯款申請書回條、交
    易明細表、內政部警政署反詐騙案件紀錄表與反詐騙諮詢專
    線紀錄表、受理各類案件紀錄表（臺北縣政府警察局三重分
    局厚德派出所、淡水分局中山路派出所）、受理詐騙帳戶通
    報警示簡便格式表（三重分局厚德派出所、淡水分局中山路
    派出所、彰化縣警察局和美分局伸港分駐所）、受理刑事案
    件報案三聯單（三重分局厚德派出所、和美分局伸港分駐所
    ）、台中商業銀行秀水分行帳戶交易明細資料、雅虎奇摩拍
    賣網站得標通知信、台中商業銀行及中華郵政公司開戶資料
    、ATM交易明細表、網路訂購畫面、ATM匯款單、丁○○之第
    一商業銀行帳戶存摺影本、臺中商業銀行秀水分行帳戶開戶
    資料與交易明細表影本、內政部警政署反詐騙案件紀錄表、
    花蓮縣政府警察局吉安分局仁里派出所與士林分局後港派出
    所受理詐騙帳戶通報警示簡便格式表士林分局後港派出所受
    理各類案件紀錄表、網頁列印資料、匯款執據、臺中商業銀
    行秀水分行97年11月4日中秀水字第09707400298號檢附之開
    戶資料及歷史交易、渣打銀行自動櫃員機交易明細表1紙、
    轉帳明細單、臺灣土地銀行福興分行帳號000000000000號帳
    戶申設人基本資料、客戶往來明細表、雅虎奇摩拍賣網站電
    腦列印資料等件附卷可稽，足認被告之自白與事實相符。
三、又金融機構之帳戶為個人存款理財之工具，為便利大眾使用
    此一理財工具，以資活絡資金供需，對於申請開設金融帳戶
    並無設有任何特殊之限制，一般民眾皆能自由申請開戶，並
    得同時在不同金融機構申請多數存款帳戶使用，此乃眾所周
    知之事實，依一般人之社會生活經驗，倘係經由合法管道之
    收入或支出，其於金融機構帳戶之存放、提領及匯款，本可
    自行向金融行庫開立帳戶後使用，殊無大費周章使用他人帳
    戶之必要，況且近來類如刮刮樂、退稅轉帳及家庭代工匯款
    等詐騙案件層出不窮，詐騙集團多利用人頭帳戶做為出入帳
    戶，不僅廣為媒體所披載，亦經政府各機關一再宣導提醒注
    意，尤以現今各地金融機構所設自動提款機莫不設定轉帳之
    警示畫面，或張貼警示標語，促請使用大眾注意，衡諸目前
    社會以電視、報紙甚至網路等管道流通資訊之普及程度，以
    及使用自動提款機從事提款、轉帳交易之頻繁，苟見有陌生
    人不思以自己名義申請開立帳戶，反而向不特定人蒐集或收
    購他人之金融機構帳戶使用，帳戶所有人焉能安心將其帳戶
    交付收購帳戶之人，而絲毫未加懷疑其收購或取得帳戶之目
    的即在於詐取他人財物？由此顯見被告對於該姓名、年籍及
    住居所均不詳之成年人及其所屬之詐欺集團成員係將其上開
    帳戶用以實施詐欺犯行，當可預見，且被告對於該詐欺集團
    成員利用其上開帳戶向他人詐取財物，並無違背其本意，是
    被告主觀上應具有幫助他人詐取財物之不確定故意甚明。本
    件事證明確，被告上開幫助詐欺取財之犯行應堪認定。
四、查本件該真實姓名、年籍及住居所均不詳之成年人及其所屬
    之詐欺集團成員，基於為自己不法所有之犯意，以詐騙被害
    人而取得財物之所為，自係犯刑法第339條第1項之詐欺取財
    罪。被告將其上開帳戶交給該真實姓名、年籍及住居所均不
    詳之成年人及其所屬之詐欺集團成員，以供向他人詐騙財物
    ，顯係基於幫助他人詐欺取財之犯意，且所為提供上開帳戶
    予他人之行為屬刑法詐欺取財罪構成要件以外之行為，其既
    以幫助他人犯罪之意思而參與犯罪構成要件以外之行為，故
    核被告所為，係犯刑法第30條第1項、第339條第1項之幫助
    詐欺取財罪。被告以1行為交付上開4銀行之帳戶資料予該名
    成年男子，幫助所屬詐欺集團成員分別對被害人子○○、丑
    ○○、戊○○、寅○○、卯○○、辛○○、壬○○、丁○○
    、游嘉真、丙○○、己○○、辰○○、庚○○、乙○○、癸○○為詐欺取財，其以一行為觸犯15個基本構成要件相同之
    幫助詐欺罪名，構成同種想像競合犯，依刑法第55條之規定
    ，論以一罪。被告附表編號2、3、5、6、7、8、10、11、12
    、13、14、15犯行部分，雖未經聲請簡易判決處刑書載明，
    但此部份與該聲請簡易判決處刑書所載部分具有想像競合裁
    判上一罪關係，為起訴效力所及，本院自應合併審究。被告
    幫助他人犯詐欺取財罪，為幫助犯，依刑法第30條第2項規
    定減輕其刑。原審判決對於被告論罪科刑，固非無見，但原
    審未及審理上開移送併案之部分，尚有未洽，檢察官上訴指
    摘原判決違誤，為有理由，應將原判決予以撤銷改判。爰審
    酌被告之平日素行，其任意提供帳戶予不法份子使用，且其
    所提供帳戶非但幫助詐騙者遂行詐財目的，同時使詐欺者得
    以隱匿其真實身分，減少遭查獲之風險，愈使其肆無忌憚，
    加深犯罪之猖獗，及其係1次提供4個帳戶之1個幫助行為、
    犯後坦承犯行之態度等一切情狀，量處如主文第2項所示之
    刑，並諭知易科罰金之折算標準。
據上論斷，應依刑事訴訟法第455條之1第1項、第3項、第371條
、第369條第1項前段、第364條、第299條第1項前段，刑法第30
條第1項、第2項、第339條第1項、第55條、第41條第1項前段，
刑法施行法第1條之1，判決如主文。
本件經檢察官紀雅惠到庭執行職務。
中    華    民    國    98    年    8     月    31    日
                  刑事第一庭    審判長法  官  余仕明
                                      法  官  紀佳良
                                      法  官  戰諭威
以上正本證明與原本無異。
本件不得上訴。
中    華    民    國    98    年    8     月    31    日
                                      書記官  謝鈴玉
附錄本案論罪科刑法條全文：
中華民國刑法第339條
（普通詐欺罪）
意圖為自己或第三人不法之所有，以詐術使人將本人或第三人之
物交付者，處 5 年以下有期徒刑、拘役或科或併科 1 千元以下
罰金。
以前項方法得財產上不法之利益或使第三人得之者，亦同。
前二項之未遂犯罰之。
附表：
┌──┬────┬────┬─────┬─────────┬─────────┐
│編號│ 時  間 │被 害 人│帳      戶│方              式│詐騙金額（新臺幣）│
│    │（民國）│        │          │                  │                  │
├──┼────┼────┼─────┼─────────┼─────────┤
│1   │97年10月│子○○  │施雅云申設│詐騙集團於雅虎奇摩│4000元            │
│    │15日    │        │中華郵政股│拍賣網站刊登標售手│                  │
│    │        │        │份有限公司│機廣告，待子○○下│                  │
│    │        │        │鹿港郵局帳│標訂購後，向子○○│                  │
│    │        │        │號0000000 │詐稱須先匯款得標金│                  │
│    │        │        │0000000號 │額等語，致被害人陷│                  │
│    │        │        │          │於錯誤而匯款至前揭│                  │
│    │        │        │          │帳戶，嗣亦未接獲所│                  │
│    │        │        │          │訂購商品。        │                  │
├──┼────┼────┼─────┼─────────┼─────────┤
│2   │97年10月│寅○○  │甲○○申設│詐騙集團與寅○○在│9988元            │
│    │15日    │        │台中商業銀│SKYPE聊天室網站聊 │                  │
│    │        │        │行秀水分行│天，佯稱欲與寅○○│                  │
│    │        │        │帳號074280│援交，要求寅○○依│                  │
│    │        │        │013268號  │其指示匯款，以確認│                  │
│    │        │        │          │身分等語，致被害人│                  │
│    │        │        │          │陷於錯誤而匯款至被│                  │
│    │        │        │          │告甲○○前揭帳戶。│                  │
├──┼────┼────┼─────┼─────────┼─────────┤
│3   │97年10月│乙○○  │甲○○申設│詐騙集團以電話與王│100000元          │
│    │15日    │        │臺灣土地銀│品超聯絡，佯稱欲與│                  │
│    │        │        │行福興分行│其援交，要求乙○○│                  │
│    │        │        │帳號142005│依其指示匯款，以確│                  │
│    │        │        │065606號  │認身分等語，致被害│                  │
│    │        │        │          │人陷於錯誤而匯款至│                  │
│    │        │        │          │被告甲○○前揭帳戶│                  │
│    │        │        │          │。                │                  │
├──┼────┼────┼─────┼─────────┼─────────┤
│4   │97年10月│丑○○  │甲○○申設│詐騙集團於雅虎奇摩│7000元            │
│    │16日    │        │中華郵政股│拍賣網站刊登標售行│                  │
│    │        │        │份有限公司│動電話廣告，待趙苡│                  │
│    │        │        │鹿港郵局帳│均下標訂購後，向趙│                  │
│    │        │        │號00000000│苡均詐稱須先匯款得│                  │
│    │        │        │839712號  │標金額等語，致被害│                  │
│    │        │        │          │人陷於錯誤而匯款至│                  │
│    │        │        │          │被告甲○○前揭帳戶│                  │
│    │        │        │          │，嗣亦未接獲所訂購│                  │
│    │        │        │          │商品。            │                  │
├──┼────┼────┼─────┼─────────┼─────────┤
│5   │97年10月│辛○○  │甲○○申設│詐騙集團於雅虎奇摩│4000元            │
│    │16日    │        │中華郵政股│拍賣網站刊登標售PS│                  │
│    │        │        │份有限公司│P主機廣告，待陳怡 │                  │
│    │        │        │鹿港郵局帳│婷下標訂購後，向陳│                  │
│    │        │        │號00000000│怡婷詐稱須先匯款得│                  │
│    │        │        │839712號  │標金額等語，致被害│                  │
│    │        │        │          │人陷於錯誤而匯款至│                  │
│    │        │        │          │被告甲○○前揭帳戶│                  │
│    │        │        │          │，嗣亦未接獲所訂購│                  │
│    │        │        │          │商品。            │                  │
├──┼────┼────┼─────┼─────────┼─────────┤
│6   │97年10月│庚○○  │甲○○申設│詐騙集團於雅虎奇摩│4999元            │
│    │16日    │        │中華郵政股│拍賣網站刊登標售電│                  │
│    │        │        │份有限公司│子辭典廣告，待張家│                  │
│    │        │        │鹿港郵局帳│豪下標訂購後，向張│                  │
│    │        │        │號00000000│家豪詐稱須先匯款得│                  │
│    │        │        │839712號  │標金額等語，致被害│                  │
│    │        │        │          │人陷於錯誤而匯款至│                  │
│    │        │        │          │被告甲○○前揭帳戶│                  │
│    │        │        │          │，嗣亦未接獲所訂購│                  │
│    │        │        │          │商品。            │                  │
├──┼────┼────┼─────┼─────────┼─────────┤
│7   │97年10月│丁○○  │甲○○申設│詐騙集團於雅虎奇摩│14988元           │
│    │16日    │        │台中商業銀│拍賣網站刊登標售筆│                  │
│    │        │        │行秀水分行│記型電腦廣告，待何│                  │
│    │        │        │帳號074280│淑華下標訂購後，向│                  │
│    │        │        │013268號  │丁○○詐稱須先匯款│                  │
│    │        │        │          │得標金額等語，致被│                  │
│    │        │        │          │害人陷於錯誤而匯款│                  │
│    │        │        │          │至被告甲○○前揭帳│                  │
│    │        │        │          │戶，嗣亦未接獲所訂│                  │
│    │        │        │          │購商品。          │                  │
├──┼────┼────┼─────┼─────────┼─────────┤
│8   │97年10月│丙○○  │甲○○申設│詐騙集團於雅虎奇摩│3800元            │
│    │16日    │        │台中商業銀│拍賣網站刊登交易廣│                  │
│    │        │        │行秀水分行│告，待丙○○下標訂│                  │
│    │        │        │帳號074280│購後，向丙○○詐稱│                  │
│    │        │        │013268號  │須先匯款得標金額等│                  │
│    │        │        │          │語，致被害人陷於錯│                  │
│    │        │        │          │誤而匯款至被告張子│                  │
│    │        │        │          │瑢前揭帳戶，嗣亦未│                  │
│    │        │        │          │接獲所訂購商品。  │                  │
├──┼────┼────┼─────┼─────────┼─────────┤
│9   │97年10月│戊○○  │甲○○申設│詐騙集團以電話向柯│100000元          │
│    │17日    │        │臺灣土地銀│瓊輝佯稱其證件遭冒│                  │
│    │        │        │行福興分行│用，遭檢警調查，須│                  │
│    │        │        │帳號142005│配合將帳戶內存款匯│                  │
│    │        │        │065606號  │入指定帳戶等語，致│                  │
│    │        │        │          │被害人陷於錯誤而匯│                  │
│    │        │        │          │款至被告甲○○前揭│                  │
│    │        │        │          │帳戶。            │                  │
├──┼────┼────┼─────┼─────────┼─────────┤
│10  │97年10月│游嘉真  │甲○○申設│詐騙集團於雅虎奇摩│4000元            │
│    │17日    │        │台中商業銀│拍賣網站刊登標售自│                  │
│    │        │        │行秀水分行│行車廣告，待游嘉真│                  │
│    │        │        │帳號074280│下標訂購後，向游嘉│                  │
│    │        │        │013268號  │真詐稱須先匯款得標│                  │
│    │        │        │          │金額等語，致被害人│                  │
│    │        │        │          │陷於錯誤而匯款至被│                  │
│    │        │        │          │告甲○○前揭帳戶，│                  │
│    │        │        │          │嗣亦未接獲所訂購商│                  │
│    │        │        │          │品。              │                  │
├──┼────┼────┼─────┼─────────┼─────────┤
│11  │97年10月│卯○○  │甲○○申設│詐騙集團於雅虎奇摩│9100元            │
│    │18日    │        │台中商業銀│拍賣網站刊登標售筆│                  │
│    │        │        │行秀水分行│記型電腦廣告，待賴│                  │
│    │        │        │帳號074280│彥樺下標訂購後，向│                  │
│    │        │        │013268號  │卯○○詐稱須先匯款│                  │
│    │        │        │          │得標金額等語，致被│                  │
│    │        │        │          │害人陷於錯誤而匯款│                  │
│    │        │        │          │至被告甲○○前揭帳│                  │
│    │        │        │          │戶，嗣亦未接獲所訂│                  │
│    │        │        │          │購商品。          │                  │
├──┼────┼────┼─────┼─────────┼─────────┤
│12  │97年10月│己○○  │甲○○申設│詐騙集團於雅虎奇摩│5120元            │
│    │18日    │        │台中商業銀│拍賣網站刊登交易廣│                  │
│    │        │        │行秀水分行│告，待己○○下標訂│                  │
│    │        │        │帳號074280│購後，向己○○詐稱│                  │
│    │        │        │013268號  │須先匯款得標金額等│                  │
│    │        │        │          │語，致被害人陷於錯│                  │
│    │        │        │          │誤而匯款至被告張子│                  │
│    │        │        │          │瑢前揭帳戶，嗣亦未│                  │
│    │        │        │          │接獲所訂購商品。  │                  │
├──┼────┼────┼─────┼─────────┼─────────┤
│13  │97年10月│癸○○  │甲○○申設│詐騙集團於雅虎奇摩│1000元            │
│    │18日    │        │臺灣土地銀│拍賣網站刊登交易廣│                  │
│    │        │        │行福興分行│告，待癸○○下標訂│                  │
│    │        │        │帳號142005│購後，向癸○○詐稱│                  │
│    │        │        │065606號  │須先匯款得標金額等│                  │
│    │        │        │          │語，致被害人陷於錯│                  │
│    │        │        │          │誤而匯款至被告張子│                  │
│    │        │        │          │瑢前揭帳戶，嗣亦未│                  │
│    │        │        │          │接獲所訂購商品。  │                  │
├──┼────┼────┼─────┼─────────┼─────────┤
│14  │97年10月│壬○○  │甲○○申設│詐騙集團於雅虎奇摩│9200元            │
│    │19日    │        │台中商業銀│拍賣網站刊登標售行│                  │
│    │        │        │行秀水分行│動電話廣告，待陳萃│                  │
│    │        │        │帳號074280│玲下標訂購後，向陳│                  │
│    │        │        │013268號  │萃玲詐稱須先匯款得│                  │
│    │        │        │          │標金額等語，致被害│                  │
│    │        │        │          │人陷於錯誤而匯款至│                  │
│    │        │        │          │被告甲○○前揭帳戶│                  │
│    │        │        │          │，嗣亦未接獲所訂購│                  │
│    │        │        │          │商品。            │                  │
├──┼────┼────┼─────┼─────────┼─────────┤
│15  │97年10月│辰○○  │甲○○申設│詐騙集團與辰○○在│29982元           │
│    │21日    │        │台中商業銀│網際網路上聊天，佯│                  │
│    │        │        │行秀水分行│稱欲與辰○○援交，│                  │
│    │        │        │帳號074280│要求被害人依其指示│                  │
│    │        │        │013268號  │匯款，以確認身分等│                  │
│    │        │        │          │語，致被害人陷於錯│                  │
│    │        │        │          │誤而匯款至被告張子│                  │
│    │        │        │          │瑢前揭帳戶。      │                  │
└──┴────┴────┴─────┴─────────┴─────────┘


司法院資訊處製作；財團法人民間司法改革基金會備份。
